臺灣高等法院高雄分院刑事判決　　　　　　　　　　九十三年度上訴字第五八二號
　　上　訴　人
　　即　被　告　甲○○
　　選任辯護人　許清連
　　　　　　　　鄭淑貞
右上訴人因違反藥事法案件，不服臺灣高雄地方法院九十一年度訴字第三二○六號中
華民國九十三年四月二十八日第一審判決（起訴案號：臺灣高雄地方法院檢察署九十
年度偵字第二二八○七號），提起上訴，本院判決如左：
    主  文
上訴駁回。
    事  實
一、甲○○與汪世傑（經原審法院另案判處有期徒刑三年，並經本院駁回上訴，上訴
    最高法院中）、綽號「大頭」之真實姓名不詳之成年男子（下稱大頭），基於共
    同之概括犯意聯絡，明知未經行政院衛生署之核准，不得擅自製造偽藥，竟基於
    製造偽藥之概括犯意，自民國（下同）九十年八月間某日起，由汪世傑以每次製
    造偽藥六百西西容量之保特瓶一瓶（約可分裝成二百五十顆膠囊）新臺幣（下同
    ）一萬元之代價，僱用甲○○製造偽藥愷他命（Ketamine）麻醉劑膠囊及同時含
    愷他命麻醉劑、利度卡因（Lindocaine）及普卡因（Proccaine） 局部麻醉劑膠
    囊，而「大頭」則負責提供液態愷他命、利度卡因及普卡因等原料予汪世傑再轉
    交予甲○○，由甲○○在其位於高雄市○○○路五十九號九樓之三租屋處，將液
    態愷他命倒入鐵盤中待乾燥結晶後，再將結晶物刮除並研磨為粉末狀，分裝填入
    空膠囊內之方式，先後多次製造偽藥愷他命膠囊及同時含愷他命、利度卡因及普
    卡因膠囊，並依膠囊之顏色分為黃色底和蓋硬膠囊（膠囊內容物為愷他命）、淡
    綠色底暗紅色蓋硬膠囊（膠囊內容物含有愷他命、利度卡因及普卡因）。製造完
    成後交予汪世傑及「大頭」以每顆三百元至五百元不等之價格，在高雄地區之Ｐ
    ＵＢ、ＫＴＶ等場所販賣予不特定人販售牟利（不能證明甲○○有共同販賣之犯
    行）。嗣於九十年十二月四日下午十一時許，為調查局人員在甲○○前揭租屋處
    查獲甲○○持有黃色底和蓋硬膠囊（膠囊內容物為愷他命）五十顆膠囊、淡綠色
    底暗紅色蓋硬膠囊（膠囊內容物為含有愷他命、利度卡因及普卡因）七百一十九
    顆膠囊，共計七百六十九顆膠囊，並扣得其所有供或預備供製造偽藥愷他命、及
    含愷他命、利度卡因及普卡因膠囊所用如附表所示之物。
二、案經法務部調查局南部地區機動工作組報請臺灣高雄地方法院檢察署檢察官偵查
    起訴。
    理  由
一、訊據上訴人即被告甲○○（下稱被告）對其在右開承租處將鐵盤中液態愷他命乾
    燥結晶物刮除並研磨為粉末狀，分裝填入空膠囊內之方式，裝填偽藥愷他命麻醉
    劑、利度卡因及普卡因局部麻醉劑於膠囊之事實，固坦承不諱；惟矢口否認有製
    造偽藥之犯行，辯稱：汪世傑未參與本案，實係「大頭」要求伊出面承租房屋，
    並由「大頭」將液態愷他命倒入鐵盤中待乾燥結晶後，再通知伊前往該租屋處，
    將結晶物刮除並研磨為粉末狀，分裝填入空膠囊內，伊所為分裝愷他命粉末填入
    空膠囊內之行為，並非製造偽藥行為，況伊第一次分裝後就被警查獲，亦非連續
    犯云云。
二、經查：
（一）被告自九十年八月間起，在其位於高雄市○○○路五十九號九樓之三租屋處，
      先後多次以將鐵盤中液態愷他命乾燥結晶物刮除並研磨為粉末狀，填入空膠囊
      內之方式，分別裝填偽藥愷他命膠囊、含有愷他命、利度卡因及普卡因膠囊，
      為調查局人員於九十年十二月四日下午十一時許，在被告前揭租屋處查獲之事
      實，業據被告於警詢中供稱，其以每月八千元承租位於高雄市○○○路五十九
      號九樓之三作為製造偽藥處所，並以將鐵盤中液態愷他命乾燥結晶物刮除並研
      磨為粉末狀，或另摻入利度卡因及普卡因麻醉劑，填入空膠囊內之方式，分別
      裝填偽藥愷他命膠囊、含有愷他命、利度卡因及普卡因膠囊等語（參見偵查卷
      宗第二頁以下）；及偵訊中供稱，其自九十年八月間起，由汪世傑以每次製造
      偽藥六百西西容量之保特瓶一瓶（約可分裝成二百五十顆膠囊）一萬元之代價
      ，僱用其製造偽藥愷他命膠囊，而「大頭」則負責提供液態愷他命、利度卡因
      及普卡因等原料予汪世傑再轉交予由其在位於高雄市○○○路五十九號九樓之
      三租屋處，將液態愷他命倒入鐵盤中待乾燥結晶後，再將結晶物刮除並研磨為
      粉末狀，分裝填入空膠囊內之方式，先後多次製造偽藥愷他命約一百瓶保特瓶
      裝之膠囊等語明確（參見偵查卷宗第二十三頁、第二十四頁）。復有現場查扣
      之鐵盤十個、空膠囊二十一包、毛刷一支、玻璃容器二只、夾鏈袋一包、製作
      並分裝完成之愷他命（黃色底和蓋硬膠囊五十顆）及同時含有愷他命、利度卡
      因及普卡因之膠囊（淡綠色底暗紅色蓋硬膠囊七百一十九顆）共計七百六十九
      顆及液態愷他命四瓶（合計體積二千四百毫升）、已乾燥愷他命二包（驗前毛
      重約九十六公克，驗後毛重約九十五公克）、利度卡因一包（驗前毛重四百九
      十公克、驗後毛重四百八十四公克）、空瓶十瓶扣案可佐。又前揭扣案之鐵盤
      十個、毛刷一支、磅秤一台、玻璃容器二只、裝液態愷他命所用之空瓶十瓶，
      經原審送請行政院衛生署藥物食品檢驗局鑑定結果，鐵盤十個、毛刷一支、裝
      液態愷他命所用之空瓶十瓶呈愷他命陽性反應；玻璃容器二只則呈愷他命及普
      卡因陽性反應，此有該局九十三年三月十五日檢管字第０九三０００一三０九
      號函檢附之檢驗成績書一紙在卷可查（見原審卷一五八頁），並有搜索扣押筆
      錄一份、現場照片十張在卷可參。另為調查局人員當場查扣之黃色底和蓋硬膠
      囊五十顆（驗前五十顆、驗後四十九顆）、液體四瓶（合計體積二千四百毫升
      ）、白色粉末二包（驗前毛重約九十六公克，驗後毛重約九十五公克），經送
      驗均呈愷他命麻醉劑陽性反應；扣案之白色結晶性粉末一包（第一次驗後淨重
      四百七十八點一三公克、包裝重八點二五公克；第二次驗前毛重四百九十公克
      、驗後毛重四百八十四公克）經送驗後均呈利度卡因局部麻醉劑陽性反應；扣
      案之淡綠色底暗紅色蓋硬膠囊，經本院第一次送請行政院衛生署藥物食品檢驗
      局鑑定（驗前為七百一十九顆，驗後為七百一十七顆）結果呈利度卡因及普卡
      因局部麻醉劑陽性反應，復經原審第二次送請該局鑑定（驗前為七百一十七顆
      ，驗後為六百七十四顆）結果呈愷他命麻醉劑、利度卡因及普卡因局部麻醉劑
      陽性反應，此有法務部調查局九十一年一月八日調科壹字第九０一三四四一七
      號檢驗通知書、行政院衛生署九十二年三月二十六日衛署藥字第０九二００一
      八八一二號函檢附之檢驗成績書、行政院衛生署藥物食品檢驗局九十二年十一
      月四日藥檢壹字第０九二九二一九八二０號函檢附之檢驗成績書（參見偵查卷
      第三十一頁及原審卷四十五頁、第九十一頁））各一紙附卷可稽，堪認本案扣
      得之黃色底和蓋硬膠囊五十顆內容物、液體四瓶、白色粉末二包為愷他命麻
      醉劑；扣案之白色結晶性粉末一包為利度卡因局部麻醉劑；至扣案之淡綠色
      底暗紅色蓋硬膠囊部分，雖經原審二次送請行政院衛生署藥物食品檢驗局鑑定
      送驗內容物，分別呈利度卡因、普卡因局部麻醉劑陽性反應，及呈愷他命麻醉
      劑、利度卡因及普卡因局部麻醉劑陽性反應之二種不同鑑定結果，惟參酌法務
      部調查局九十一年一月八日調科壹字第九０一三四四一七號檢驗通知書鑑定結
      果認為含有愷他命，此有該函文附卷可查，且被告於原審審理中亦自白有關淡
      綠色底暗紅色蓋硬膠囊部分摻有愷他命及局部麻醉劑等語觀之（參見原審九十
      三年一月八日審判筆錄第九頁），是應以行政院衛生署藥物食品檢驗局九十二
      年十一月四日藥檢壹字第０九二九二一九八二０號函檢附之檢驗成績書鑑定結
      果認為淡綠色底暗紅色蓋硬膠囊呈愷他命麻醉劑、利度卡因及普卡因局部麻醉
      劑陽性反應，較為可信，是扣案之淡綠色底暗紅色蓋硬膠囊七百一十九顆為同
      時含有愷他命麻醉劑、利度卡因及普卡因局部麻醉劑無訛。綜上所述，堪認被
      告確有將液態愷他命乾燥後研磨為粉末，再填入膠囊內製為愷他命膠囊及同時
      含有愷他命、利度卡因及普卡因膠囊之行為，應堪認定。
（二）被告雖辯稱，其將結晶物刮除並研磨為粉末狀，分裝填入空膠囊內，該分裝偽
      藥粉末填入空膠囊內之行為，並非藥事法規定之製造偽藥行為云云。惟查：(1)
      按藥品經檢驗有未經核准，擅自製造及將他人產品抽換或摻雜者，均屬藥事法
      所稱之偽藥，藥事法第二十條第一、三款定有明文。而經中央衛生主管機關明
      令公告禁止製造、調劑、輸入、輸出、販賣或陳列之毒害藥品及未經核准擅自
      輸入之藥品，均係藥事法所稱之禁藥，藥事法第二十二條亦有規定。復按所稱
      製造，係指行為人將含有特定成分之物素加以研析調配組製，使成具有特定功
      效之物體。且藥物製造非領有工廠登記證者，不得為之，藥事法第五十七條第
      一項著有明文。(2)行政院雖於本案被告經調查局人員查獲後，於九十一年一月
      二十三日始以臺九一法字第○九一○○○一六○五號公告愷他命為第三級毒品
      ，及於九十一年二月八日以院臺衛字第○九一○○○五三八五號公告愷他命為
      第三級管制藥品。然縱係於行政院將愷他命公告為第三級毒品或第三級管制藥
      品前，如未取得行政院衛生署依藥事法第三十九條規定所核發之藥品許可證即
      擅自製造之藥品，仍應認屬藥事法第二十條第一款所稱之偽藥。(3)又行政院衛
      生署藥品許可登記資料，核准之愷他命麻醉劑成分之藥品許可證為液態注射劑
      ，未有膠囊劑一節；而核准之利度卡因、普卡因局部麻醉劑之藥品許可證，並
      未核准同時含有上揭利度卡因及普卡因兩種成分藥品許可證，此有行政院衛生
      署九十二年三月二十六日衛署藥字第○九二○○一八八一二號函附於原審卷可
      憑，足見行政院衛生署並未對愷他命膠囊、同時含利度卡因及普卡因局部麻醉
      劑膠囊核發藥品許可證。本院為澄清被告之行為究否屬於製造偽藥行為，乃
      就具體案情「將液態Ｋ他命倒入鐵盤中待乾燥結晶後，將結晶物刮除並研磨為
      粉末狀，而成為Ｋ他命膠囊˙˙˙是否屬於藥事法第八十二條所稱之「製造」
      偽藥之行為？」函詢相關機關，據行政院衛生署管制藥品管理局於九十三年九
      月二十二日管證字第○九三○○○八九五四號函覆本院，略謂：「˙˙˙來函
      所稱Ｋ他命法定名稱係指愷他命（Ｋｅｔａｍｉｎｅ），行政院於九十一年一
      月二十三日與九十一年二月八日分別公告為第三級毒品或第三級管制藥品。經
      查行政院衛生署之藥品許可證登記資料，核准之愷他命製劑皆為液態之注射液
      ，未有膠囊劑型，將液態愷他命乾燥結晶，粉末填入空膠囊或混合其他藥品成
      分為膠囊應屬製造行為，如發生於行政院公告其為第三級毒品後，即涉違反「
      毒品危害防制條例」。如係發生於行政院公告其為第三級毒品前，應屬藥事法
      第八十二條「製造」偽藥行為」等語明確。是被告擅自製造愷他命膠囊、同時
      含愷他命、利度卡因及普卡因膠囊之行為，應屬藥事法第二十條第一款所稱未
      經核准擅自製造之偽藥無訛。況被告並未取得行政院衛生署核發之藥品許可證
      ，即擅自以將液態愷他命乾燥並研磨為粉末，再填入膠囊之方式，製造未經行
      政院衛生署核准之愷他命膠囊、同時含愷他命、利度卡因及普卡因膠囊，其有
      製造偽藥之犯行，則洵堪認定。被告前揭所辯，應屬臨訟卸責之詞，不足採信
      。
（三）被告另辯稱，證人汪世傑非本案共犯，亦無僱傭或教導其製作偽藥，被告於調
      查局詢問時、偵訊中所述均不實在，且有關電話監聽錄音譯文中與其就有關偽
      藥製作、拿取過程對話之人並非證人汪世傑等語；而證人汪世傑雖亦於調查局
      詢問、偵訊中及原審審理時證述，其綽號為ＳＥＧＡ，所使用手機門號為00
      00000000號，被告撥打前揭行動電話門號找他時，均為其所接聽，惟
      其並未參與本案犯行，調查局之通訊監察作業報告表所載之監聽譯文內容並非
      其本人所言等語（參見偵查卷宗第四十一頁至第四十八頁、第六十四頁以下、
      原審九十二年五月六日訊問筆錄）。然查：(1)按被告以外之人於偵查中向檢察
      官所為之陳述，除顯有不可信之情況者外，得為證據，刑事訴訟法第一百五十
      九條之一定有明文。因檢察官職司追訴犯罪，必須對於被告之犯罪事實負舉證
      之責。就審判程序之訴訟構造言，檢察官係屬與被告相對立之當事人一方，是
      偵查中對被告以外之人所為之偵查筆錄，或被告以外之人向檢察官所提之書面
      陳述，性質上均屬傳聞證據，且常為認定被告有罪之證據，自理論上言，如未
      予被告反對詰問、適當辯解之機會，一律准其為證據，似與當事人進行主義之
      精神不無扞格之處，對被告之防禦權亦有所妨礙；然而現階段刑事訴訟法規定
      檢察官代表國家偵查犯罪、實施公訴，依法其有訊問被告、證人及鑑定人之權
      ，證人、鑑定人且須具結，而實務運作時，偵查中檢察官向被告以外之人所取
      得之陳述，原則上均能遵守法律規定，不致違法取供，其可信性極高，為兼顧
      理論與實務，爰於明定被告以外之人於偵查中向檢察官所為陳述，除顯有不可
      信之情況者外，得為證據。(2)按告訴人、證人之陳述有部分前後不符，或相互
      間有所歧異時，究竟何者為可採，法院仍得本其自由心證予以斟酌，非謂一有
      不符或矛盾，即應認其全部均為不可採信；尤其關於行為動機、手段及結果等
      之細節方面，告訴人之指陳，難免故予誇大，證人之證言，有時亦有予渲染之
      可能；然其基本事實之陳述，若果與真實性無礙時，則仍非不得予以採信（最
      高法院七十四年臺上字第一五九九號判例要旨參照）；亦即證據由法院自由判
      斷，故證人之證言縱令先後未盡相符，但法院本於審理所得之心證，就其證言
      一部分認為確實可信予以採取，原非法所不許（最高法院四十六年臺上字第一
      一五五號判例要旨參照）；又證據證明力之如何，既許法院依其心證自由判斷
      ，固無所謂「案重初供」；然法院對於證據價值之判斷，其自由裁量之範圍，
      仍不得逾越經驗法則之合理性，亦即其就證據證明力之自由判斷，仍應本於健
      全之理性為之，始為適法（最高法院七十五年度臺上字第二一四六號判決要旨
      參照）。(3)被告於原審審理時陳稱，其撥打行動電話門號000000000
      0號均找證人汪世傑接聽，偶爾找「大頭」等語（參見原審九十二年五月六日
      訊問筆錄），而證人汪世傑亦於調查局詢問、偵訊中及原審院審理時證述，其
      綽號為ＳＥＧＡ，所使用手機門號為0000000000號，被告撥打前揭
      行動電話門號找他時，均為其所接聽等語（參見偵查卷宗第四十一頁至第四十
      八頁、第六十四頁以下、原審九十二年五月六日訊問筆錄），核與附於偵查卷
      宗內之電話通聯記錄及通訊監察作業報告表所載發話人或受話人為ＳＥＧＡ為
      相符。而被告事後翻易前詞，辯稱其並未與證人汪世傑電話聯繫交談云云，既
      別無證據可證明其更異之詞與事實相符或其初供係屬虛偽者，其事後翻易前揭
      所辯，顯屬卸責之詞，不足採信。是證人汪世傑前揭所述被告撥打上開行動電
      話門號找他時，均為其所接聽等語，應堪採信，足資證明被告確實有撥打證人
      汪世傑行動電話門號0000000000號與證人汪世傑交談之事實，亦堪
      認定。(4)又自偵查卷宗所附被告與證人汪世傑電話監聽譯文內容，九十年九
      月三十日上午五時三十三分，被告向證人汪世傑陳稱：「地上的那些Ｋ，你都
      拿去嗎？」；證人汪世傑則答稱：「沒有，我拿十顆而已，其他都在那裡」等
      語；同年十月八日晚上十一時五十六分，被告向證人汪世傑詢問：「我們裡
      面還有Ｅ嗎？」、「他說要拿Ｅ、不是Ｋ」；證人汪世傑則答稱：「有」等語
      ；同年十月九日凌晨一時四十三分，被告向證人汪世傑詢問：「他說我們裡
      面有什麼Ｅ」；證人汪世傑則答稱：「藍冠、黃冠的」等語；同年十月二十
      二日晚上十一時五十九分，證人汪世傑向被告詢問：「你拿五十件衣服、五十
      件褲子沒有」等語；同年十月二十六日晚上九時五十四分，證人汪世傑向被
      告陳稱：「你現在拿ＥＣ一百、藍冠一百去阿樞那裡記起來」等語觀之，復參
      酌被告於本院審理時陳稱，前開電話監聽譯文中，所稱「黃冠」是指黃色底和
      蓋硬膠囊、「藍冠」是扣案淡綠色底暗紅色蓋硬膠囊。「Ｋ」是指結晶愷他命
      ，「Ｅ」是指液態愷他命；「衣服」是指液態愷他命保特瓶一瓶，「褲子」則
      是指已裝有愷他命之膠囊。「ＥＣ」是指何物其不記得（參見原審九十三年一
      月八日審判筆錄第十頁）等語，此有電話通聯記錄及通訊監察作業報告表各一
      份在卷可參，而被告與證人汪世傑確有利用證人汪世傑之行動電話門號000
      0000000號交談之事實，已如前述，參酌被告前揭陳述有關代語之意思
      ，並自偵查卷宗所附電話監聽譯文內容觀之，顯屬被告與證人汪世傑間於上揭
      行動電話交談中，所述均為系爭偽藥製作及交付之過程，應堪認定。(5)另被告
      於九十年十二月五日臺灣高雄地方法院檢察署偵訊時，業已明確陳述，其於九
      十年八月間開始製造偽藥，係由證人汪世傑以製作每瓶約二百五十顆以一萬元
      代價雇用其將結晶粉末研磨成細粉填裝入空膠囊內，該技術亦係由證人汪世傑
      所教導，至於原料係由「大頭」拿予證人汪世傑後，由證人汪世傑載運交予被
      告等語（參見偵查卷宗第二十三頁以下），核與上揭偵查卷宗所附電話監聽譯
      文內容所述為系爭偽藥製作及交付之過程相符，足證被告、證人汪世傑及「大
      頭」三人間有共犯關係。而證人汪世傑則因被告供述後，經公訴人於九十年十
      二月十三日傳訊證人汪世傑至調查局接受訊問時、九十一年三月二十八日偵訊
      中及原審於九十二年五月六日訊問時，均稱其並未與被告以上揭行動電話聯繫
      製造偽藥等語，然證人汪世傑前揭證述部分，核與監聽記錄不符，且證人汪世
      傑亦因原審於九十二年一月十日以九十二年度訴字第一七０號違反藥事法另案
      審理中，是證人汪世傑為恐自己遭刑事訴追，故為虛偽不實之證述，證人汪世
      傑前揭證述部分與事實不符，亦不足採信。況被告於九十年十二月五日偵訊時
      所為前開自白，並未遭強暴脅迫或以不正當方法取供之情形，訊問完後，亦經
      交被告閱覽後認為無誤，再由被告簽名蓋指印等情，亦有臺灣高雄地方法院檢
      察署該日訊問筆錄在卷可查（參見偵查卷宗第二十四頁），且被告於九十年十
      二月四日為調查局查獲後，並於同年月五日接受公訴人偵訊時之供述，較少權
      衡利害得失或受證人汪世傑之干預，依經驗法則，被告上揭於九十年十二月五
      日偵訊中所述內容，應堪採信。被告事後翻異之詞，並無事證可證明其嗣後更
      異之詞與事實相符或其初供係屬虛偽者，故被告於臺灣高雄地方法院檢察署九
      十一年三月二十八日偵訊中、原審及本院審理中所為關於證人汪世傑非本案共
      犯，亦無僱傭或教導其製造偽藥，有關電話監聽錄音譯文中與其就有關偽藥製
      作、拿取過程對話之人並非證人汪世傑等語，應係事後避重就輕之詞，不足採
      信，應以其於九十年十二月五日偵查中之自白為可採。是被告、證人汪世傑及
      「大頭」就上揭製造偽藥之犯行，顯有共同犯意聯絡，亦堪認定。
三、按行為後法律有變更者，適用裁判時之法律。但裁判前之法律有利於行為人者，
    適用最有利於行為人之法律，刑法第二條第一項定有明文。經查，被告行為後，
    藥事法業於九十三年四月二十一日經修正由總統公布實施，並於同年月二十三日
    生效，經比較修正前藥事法第八十二條第一項其法定最高刑度為七年以下有期徒
刑，得併科新臺幣十五萬元以下罰金，但修正後藥事法第八十二條第一項其法定
    最高刑度為十年以下有期徒刑，得併科新臺幣一千萬元以下罰金，依刑法第二條
    第一項但書之規定，以舊法較有利於被告，被告行為時在舊法時，依上開說明，
    應適用最有利於被告之舊法，即本次修正前藥事法第八十二條第一項。核被告所
    為，係違反修正前藥事法第八十二條第一項之製造偽藥罪。被告、證人汪世傑（
    業經原審判處有期徒刑三年，經本院駁回上訴，上訴最高法院中）與成年人「大
    頭」就本案上揭製造偽藥犯行，有犯意之聯絡及行為之分擔，均為共同正犯。其
    所犯多次製造偽藥之行為，時間緊接，手法相同，顯係基於概括之犯意反覆為之
    ，應依刑法第五十六條連續犯之規定，論以一罪，並加重其刑。至於被告選任辯
    護人認被告縱成立製造偽藥之行為，亦僅屬接續犯云云；惟查，被告於九十年十
    二月五日於調查局供稱：「我以前係汪世傑小弟，負責替他送貨，大約三個月前
    渠認為我可以信任，所以傳授我製造Ｋ他命膠囊技術，我即於前址製造Ｋ他命膠
    囊，約已將七大箱Ｋ他命針劑（每箱一千支針劑，每支十公撮）製造稱Ｋ他命成
    品約二萬七千顆，讓他們對外銷售˙˙˙」、「我本人並不負責販賣」（見偵卷
    第五頁），於檢察官偵查時供稱：（何時開始製造？）九十年八月間開始的」（
    見偵卷第二十三頁背面），於原審準備程序「自九十年八月間某日起」被告有上
    開行為，列為不爭執事項（見原審卷一一二頁），足見被告自九十年八月間起即
    有上開製造偽藥行為，而於九十年十二月四日下午十一時許被查獲，並參酌被告
    供稱已製成之成品約二萬七千顆之多，扣案之偽藥亦有七百六十九顆，足見被告
    先後有數製造偽藥行為，逐次實施，其各次製造偽藥之行為，在時間差距上，可
    以分開，在刑法評價上，各具獨立性，每次行為皆可獨立成罪，而基於概括之犯
    意為之（最高法院八十七年度台上字第三三七四號判決參考），被告選任辯護人
    此項辯解，不足採取。
四、原審以被告罪證明確，適用修正前藥事法第八十二條第一項、第八十八條，刑法
    第二條第一項但書、第十一條、第二十八條、第五十六條、第三十八條第一項第
    二款、第三款規定，審酌被告不思以正途謀生而製造偽藥牟利，戕害使用者之身
    體健康危害、其製造偽藥之期間，及被告犯罪後之態度等一切情狀，量處有期徒
    刑二年六月；並以後述理由五所示之物應予宣告沒收，原審認事用法核無違誤，
    量刑亦稱妥適，被告上訴意旨仍執陳詞否認犯罪而指摘原判決不當，為無理由，
    應予駁回。
五、按刑法第三十八條規定，左列之物沒收之：一違禁物。二供犯罪所用或犯罪預備
    之物。三因犯罪所得之物。前項第一款之物，不問屬於犯人與否，沒收之。第一
    項第二款、第三款之物，以屬於犯人者為限，得沒收之。但有特別規定者，依其
    規定；而藥事法第八十八條規定，依本法查獲供製造偽藥之器材，不問屬於犯人
    與否，沒收之。此採義務沒收主義，係刑法第三十八條第一項第二款之特別規定
    。如有查獲供製造偽藥之器材，自應優先適用上開規定予以宣告沒收。經查：(一)
    扣案如附表所示編號一號至四號所示之物，經送請行政院衛生署管制藥品管理局
    鑑定，結果附表所示編號一號、二號及四號所示之物呈愷他命陽性反應；附表所
    示編號三號所示之物，則呈愷他命及普卡因陽性反應，此有該局九十三年三月十
    五日檢管字第０九三０００一三０九號函檢附之檢驗成績書一紙在卷可查，是被
    告所辯，附表編號三所示之物，並非製造偽藥所用之工具等語，與鑑定報告不符
    ，顯不足採信，上揭扣案物品，應均係供被告製造偽藥所用之器材，應依藥事法
    第八十八條之規定宣告沒收。(二)其餘如附表所示編號七號至十一號所示之物，均
    為被告所有且為供犯罪所用或預備供犯罪所用之物，爰依刑法第三十八條第一項
    第二款宣告沒收。(三)至於如附表所示編號五號、六號所示之物，則屬被告所有且
    為犯罪所得之物，併依刑法第三十八條第一項第三款諭知沒收。(四)至送鑑耗損之
    偽藥愷他命、利度卡因及普卡因，既已滅失，自無庸再予宣告沒收之必要；又藥
    事法對偽藥並無禁止持有規定，故偽藥並非屬違禁物，均附此敘明。(五)本案另扣
    有磅秤一臺、尖嘴鉗二支，惟上開物品經行政院衛生署管制藥品管理局鑑定，均
    因外表乾淨，該局未予檢驗，此有該局九十三年三月十五日管檢字第０九三００
    ０一三０九號函一紙在卷可參，是被告辯稱上揭物品並非製造偽藥所用之工具等
    語，應堪採信，故上開物品尚難認與被告本案製造愷他命膠囊或含愷他命、利度
    卡因及普卡因膠囊偽藥之犯行有何關連，就此部分爰不為沒收之諭知，附此敘明
    。
據上論結，應依刑事訴訟法第三百六十八條，判決如主文。
本案經檢察官許月雲到庭執行職務。
中      華      民      國    九十三    年      十      月    二十八    日
                              臺灣高等法院高雄分院刑事第五庭
                                  審判長法官  曾永宗
                                        法官  陳明富
                                        法官  邱永貴
右正本證明與原本無異。
如不服本判決應於收受本判決後十日內向本院提出上訴書狀，其未述上訴理由者，
並得於提起上訴後十日內向本院補提理由書狀（均須按他造當事人之人數附繕本)「
切勿逕送上級法院」。
                                      書記官  梁雅華
中    華    民    國      九十三      年      十      月     二十八   日
附錄：本判決論罪科刑法條：
修正前藥事法第八十二條第一項
製造或輸入偽藥或禁藥者，處七年以下有期徒刑，得併科新臺幣十五萬元以下罰金。
